---
output: github_document
---

<!-- README.md is generated from README.Rmd. Please edit that file -->

```{r, include = FALSE}
knitr::opts_chunk$set(
  collapse = TRUE,
  comment = "#>",
  fig.path = "man/figures/README-",
  out.width = "100%"
)
```

# floraveg

<!-- badges: start -->
[![Lifecycle: experimental](https://img.shields.io/badge/lifecycle-experimental-orange.svg)](https://lifecycle.r-lib.org/articles/stages.html#experimental)
[![R-CMD-check](https://github.com/PaulESantos/floraveg/actions/workflows/R-CMD-check.yaml/badge.svg)](https://github.com/PaulESantos/floraveg/actions/workflows/R-CMD-check.yaml)
[![License: MIT](https://img.shields.io/badge/License-MIT-yellow.svg)](https://opensource.org/licenses/MIT)
[![pkgdown](https://github.com/PaulESantos/floraveg/actions/workflows/pkgdown.yaml/badge.svg)](https://paulesantos.github.io/floraveg/)
<!-- badges: end -->

**`floraveg`** es un paquete de R diseñado para automatizar el procesamiento, estandarización y análisis de inventarios florísticos y de vegetación, siguiendo estrictamente la **Guía de Inventario de la Flora y Vegetación del Ministerio del Ambiente del Perú (MINAM, 2015)** y estándares ecológicos neotropicales.

---

## 🌿 Características Principales

* 📊 **Estandarización y Validación**: Verificación automática de esquemas de datos de inventario y conversión fluida a matrices de comunidad (`sitio x especie`).
* 🧮 **Diversidad Alfa y Beta**: Cálculo de índices de riqueza ($S$), diversidad de Shannon ($H'$), equitabilidad de Pielou ($J'$), dominancia de Simpson ($D$), similitud de Sørensen/Jaccard y curvas de Whittaker.
* 🌳 **Estructura Forestal e IVI**: Abundancia absoluta/relativa, frecuencia, dominancia por área basal, cobertura de copa, clases diamétricas y el **Índice de Valor de Importancia (IVI)**.
* 🪵 **Biomasa Aérea y Volumen**: Modelos alométricos de biomasa leñosa aérea (**AGB** - *Chave et al. 2014*), volumen maderable y base de datos integrada de densidad de madera neotropical.
* 🖥️ **Aplicación Web Shiny Integrada**: Interfaz gráfica interactiva moderna para explorar datos, generar gráficos exportables y extraer código R ejecutable mediante `run_floraveg()`.

---

## 🚀 Instalación

Puedes instalar la versión de desarrollo de **`floraveg`** desde GitHub con:

```r
# Instalar paquete devtools / remotes si no está disponible
if (!requireNamespace("remotes", quietly = TRUE)) {
  install.packages("remotes")
}

# Instalar floraveg desde GitHub
remotes::install_github("PaulESantos/floraveg")
```

---

## 💡 Ejemplos de Uso con Resultados

```{r setup_pkg}
library(floraveg)
```

### 1. Carga y Estandarización de Inventario

```{r ejemplo_carga}
# Cargar datos de ejemplo de bosque neotropical integrados
data("bci_t")
head(bci_t)

# Convertir un data frame de inventario (formato largo) a matriz de comunidad (sitio x especie)
inv_ejemplo <- data.frame(
  sitio = rep(c("Parcela_1", "Parcela_2"), each = 3),
  especie = c("Cedrela odorata", "Ceiba pentandra", "Inga edulis",
              "Cedrela odorata", "Guarea guidonia", "Inga edulis"),
  abundancia = c(5, 2, 8, 3, 12, 4)
)

matriz_com <- long_to_comm(inv_ejemplo, sitio = "sitio", especie = "especie", abundancia = "abundancia")
print(matriz_com)
```

### 2. Análisis de Diversidad Alfa

```{r ejemplo_diversidad}
# Calcular índices de diversidad alfa completos
alfa_res <- diversidad_alfa(matriz_com)
print(alfa_res)

# Calcular índice de Shannon-Wiener
shannon_res <- diversidad_shannon(matriz_com)
print(shannon_res)
```

### 3. Parámetros Estructurales e Índice de Valor de Importancia (IVI)

```{r ejemplo_ivi}
# Crear datos de estructura forestal con DAP
inventario_dap <- data.frame(
  sitio = paste0("P", rep(1:3, each = 4)),
  especie = rep(c("Cedrela odorata", "Swietenia macrophylla", "Ceiba pentandra", "Inga edulis"), 3),
  abundancia = c(10, 5, 2, 8, 12, 4, 3, 9, 8, 6, 1, 10),
  dap_cm = c(25, 45, 80, 15, 30, 50, 75, 18, 28, 40, 85, 20)
)

# Calcular el Índice de Valor de Importancia (IVI) por especie
tabla_ivi <- calc_ivi(
  datos = inventario_dap,
  sitio = "sitio",
  especie = "especie",
  abundancia = "abundancia",
  dap_cm = "dap_cm"
)

print(tabla_ivi)
```

### 4. Estimación de Biomasa Aérea (AGB) y Volumen Maderable

```{r ejemplo_biomasa}
# Calcular área basal (m2) y volumen maderable (m3)
ab <- area_basal(dap_cm = c(25.4, 42.1, 68.0), unidad_salida = "m2")
volumen <- volumen_maderable(
  area_basal_m2 = ab,
  altura_m = c(14.5, 22.0, 31.0),
  factor_forma = 0.7
)
print(volumen)

# Calcular biomasa aérea (AGB en toneladas) a partir de densidad de madera y volumen
biomasa <- biomasa_aerea(
  densidad_madera = c(0.55, 0.62, 0.48),
  volumen_m3 = volumen
)
print(biomasa)
```

### 5. Lanzar la Aplicación Interactiva Shiny

Para iniciar la aplicación web interactiva completa en tu navegador local:

```r
library(floraveg)

# Iniciar la aplicación interactiva principal
run_floraveg()
```

O si prefieres ejecutar un módulo específico de forma independiente:

```r
# Ejemplo: ejecutar solo el módulo de Diversidad
run_mod_diversidad()
```


---

## 📖 Referencias

* **MINAM (2015)**. *Guía de Inventario de la Flora y Vegetación*. Ministerio del Ambiente del Perú, Lima.
* **Chave, J., et al. (2014)**. *Improved allometric models to estimate the aboveground biomass of tropical trees*. Global Change Biology, 20(10), 3177-3190.
* **Jongman, R. H. G., ter Braak, C. J. F., & van Tongeren, O. F. R. (1987)**. *Data Analysis in Community and Landscape Ecology*. Pudoc, Wageningen.

